【裁判字號】    99,交訴緝,3
【裁判日期】    991224
【裁判案由】    公共危險等
【裁判全文】
臺灣臺北地方法院刑事判決             99年度交訴緝字第3號
公  訴  人  臺灣臺北地方法院檢察署檢察官
被      告  吳家鋆
上列被告因公共危險等案件，經檢察官提起公訴（97年度偵字第
5397號），本院判決如下：
    主  文
吳家鋆傷害人之身體，處有期徒刑伍月，如易科罰金，以新台幣
壹仟元折算壹日。
其餘被訴駕駛動力交通工具肇事致人受傷而逃逸罪部分無罪。
    事  實
一、吳家鋆係計程車司機，於民國97年1月25日7時20分許，駕駛
    車號638-DE號營業小客車沿臺北市○○○路由南往北方向行
    駛，行經臺北市中山區○○○路、民族東路口，欲左轉往西
    駛入民族東路之際，因該時段禁止左轉，適為在該處執行協
    助交通指揮、疏導與管制勤務之公務員即交通義勇警察陳基
    詮發覺，陳基詮遂上前持指揮棒以手勢制止吳家鋆駕駛該營
    業小客車左轉，吳家鋆見狀，憤而基於傷害及妨害公務之犯
    意，無視陳基詮協助指揮、疏導及管制交通之制止行為，猶
    駕駛該營業小客車向前頂撞陳基詮之身體，並下車持棍棒欲
    毆打陳基詮，2 人因而發生口角，吳家鋆因趕時間，復承上
    開傷害及妨害公務之犯意，接續駕駛該營業小客車向前頂撞
    陳基詮之身體，致陳基詮因而受有左膝挫傷之傷害，吳家鋆
    趁隙駕駛該營業小客車往西沿民族東路離去，旋經陳基詮記
    下吳家鋆所駕駛該營業小客車之車號，而報警循線查悉上情
    。
二、案經被害人陳基詮訴由臺北市政府警察局中山分局報告臺灣
    臺北地方法檢察署檢察官偵查起訴。
    理  由
壹、證據能力方面：
一、按被告以外之人於審判外之言詞或書面陳述，除法律有規定
    者外，不得作為證據，刑事訴訟法第159 條定有明文。又被
    告以外之人於偵查中向檢察官所為之陳述，除顯有不可信之
    情況者外，得為證據，同法第159條之1第2 項亦定有明文。
    另被告以外之人於審判外之陳述，雖不符前4條（即第159條
    之1至第159 條之4）之規定，而經當事人於審判程序同意作
    為證據，法院審酌該言詞陳述或書面陳述作成時之情況，認
    為適當者，亦得為證據；當事人、代理人或辯護人於法院調
    查證據時，知有第159條第1項不得為證據之情形，而未於言
    詞辯論終結前聲明異議者，視為有前項之同意，同法第159
    條之5規定甚明。
二、證人即告訴人陳基詮於檢察官訊問時之陳述，既經其於訊問
    前依法具結，且查無有何顯不可信之情況，是其陳述自得為
    證據。又告訴人於警詢中之陳述，經被告吳家鋆於本院行準
    備程序時表示對該審判外供述之證據能力無意見，且表明無
    庸再行傳喚告訴人到庭等語，復未於本件辯論終結前對於供
    述證據之證據能力聲明異議，依刑事訴訟法第159條之5規定
    ，得為證據。
貳、有罪部分：
一、訊據被告固坦承有於前揭時、地，駕駛該營業小客車欲違規
    左轉往民族東路行駛，因不滿在該處執行協助交通指揮、疏
    導與管制之交通義勇警察即告訴人制止其左轉，憤而駕駛該
    營業小客車向前頂撞告訴人之身體，並下車持棍棒欲毆打告
    訴人，2 人當場發生口角，復接續駕駛該營業小客車向前頂
    撞告訴人之身體使其讓開後，駕駛該自用小客車往西沿民族
    東路離去之事實，惟堅決否認有何上開犯行，辯稱：當時伊
    趕時間，告訴人以身體擋在伊車前，不讓伊左轉，執意要伊
    倒車後直行，但當時為交通尖峰時間，車輛擁擠無法後退，
    伊沒有惡意等語。
二、經查，上開事實，業據證人即告訴人於警詢及檢察官訊問時
    陳述綦詳，並有臺北市交通義警大隊中山中隊97年1 月份值
    勤分配表、交通事故現場圖、道路交通事故談話紀錄表、補
    充資料表、道路交通事故調查報告表(一)、(二)及告訴人提出之
    馬偕紀念醫院診斷證明書各1 紙在卷可按，堪信屬實。被告
    雖以前詞置辯，然被告於警詢、檢察官訊問及本院審理時自
    承伊駕駛該營業小客車於前揭時、地，欲左轉往民族東路行
    駛，告訴人以指揮棒比手勢要伊後退，伊用車頂告訴人，又
    下車持棍棒欲毆打告訴人並與告訴人理論，告訴人堅持要伊
    後退，伊駕駛該營業小客車向前頂撞告訴人之身體使其閃開
    後，駕駛該自用小客車往西沿民族東路離去等語，核與告訴
    人之陳述相符，足見被告於前揭時、地，駕駛該營業小客車
    向前頂撞執行協助交通指揮、疏導與管制之交通義勇警察即
    告訴人之身體，其主觀上確有傷害及妨害公務之犯意甚明。
    從而，被告前開所辯，顯係卸責之詞，委不足採，本件事證
    明確，被告犯行洵堪認定。
三、按內政部會同國防部依民防法第4條第2項之規定，訂定民防
    團隊編組訓練演習服勤及支援軍事勤務辦法，其中第9條第1
    項第7款第2目明定民防總隊由直轄市、縣（市）政府編組，
    設有義勇警察大隊，執行指定之協助整理交通秩序、交通指
    揮、疏導與管制、交通事故處理、交通設施損壞通報及維護
    、空襲及戰時交通指揮、疏導及管制任務。又依據臺北市交
    通義勇警察大隊編組協勤實施規定第2 點，其任務如下：(一)
    協助整理交通秩序、(二)協助交通指揮、疏導與管制、(三)協助
    交通事故處理及傷患救護、(四)協助交通設施損壞之通報及維
    護、(五)協助重大及重要交通事故之民力支援及調度、(六)協助
    空襲及戰時交通指揮、疏導與管制、(七)其他臨時指派勤務。
    且依該規定第6點、第7點，交通義勇警察大隊人員係警察局
    編組之民力任務隊，應受警察局之指揮、運用與考核，隸屬
    各分局之中隊，則應受各該分局之指揮、運用與考核，並依
    警察機關核准之勤務執行或配合警察協勤，是告訴人於前揭
    時、地，執行協助交通指揮、疏導與管制之交通義勇警察勤
    務，係受地方自治團體即臺北市政府所屬警察機關依法委託
    ，從事與臺北市政府警察局轄下各警察單位交通指揮、疏導
    及管制權限有關之公共事務，屬刑法第10條第2項第2款所稱
    之公務員。核被告所為，係犯刑法第刑法第277條第1項之傷
    害罪及同法第135條第1項之對於公務員依法執行職務時施強
    暴罪。其以一行為而同時觸犯上開2 罪名，為想像競合犯，
    應依刑法第55條之規定，從一重之傷害罪論處。爰審酌被告
    為
    本件犯行前，未曾受有期徒刑以上刑之宣告，其素行尚佳，
    然竟於告訴人執行交通義勇警察勤務之際，當場施強暴之傷
    害行為，並致告訴人受有傷害，犯後猶飾詞狡辯，態度非佳
    ，再參酌其犯罪之手段係駕車故意頂撞告訴人、對於告訴人
    所生損害之程度及尚未與告訴人達成和解等一切情狀，量處
    如主文所示之刑，並諭知易科罰金之折算標準，以示懲儆。
參、無罪部分：
一、公訴意旨略以：被告吳家鋆於前揭時、地，故意駕駛該營業
    小客車頂撞告訴人陳基詮之身體，致告訴人受有左膝挫傷之
    傷害，詎被告駕駛上開動力交通工具肇事，致告訴人受傷後
    ，未給予及時救護，旋即駕車逃逸。因認被告涉犯刑法第18
    5條之4駕駛動力交通工具肇事，致人受傷而逃逸罪嫌。
二、按犯罪事實應依證據認定之，無證據不得認定犯罪事實；又
    不能證明被告犯罪者，應諭知無罪之判決，刑事訴訟法第15
    4條第2項、第301條第1項分別定有明文。又事實之認定，應
    憑證據，如未能發現相當證據，或證據不足以證明，自不能
    以推測或擬制之方法，為裁判基礎；且認定犯罪事實所憑之
    證據，雖不以直接證據為限，間接證據亦包括在內，然而無
    論直接證據或間接證據，其為訴訟上之證明，須於通常一般
    之人均不致有所懷疑，而得確信其為真實之程度者，始得據
    為有罪之認定，倘其證明尚未達到此一程度，仍有合理之懷
    疑存在而無從使事實審法院得有罪之確信時，即應由法院為
    諭知被告無罪之判決，有最高法院40年台上字第86號、76年
    台上字第4986號判例可資參照。又刑法第185條之4之肇事致
    人死傷而逃逸罪，固不以行為人對於事故之發生應負過失責
    任為必要，但仍以行為人對於事故之發生非出於故意為前提
    。若蓄意運用車輛以為殺人或傷害人之犯罪工具，即應成立
    殺人或傷害罪，不應稱為駕駛動力交通工具「肇事」。此觀
    該條之立法理由，係「為維護交通安全，加強救護，減少被
    害人之死傷，促使駕駛人於肇事後，能對被害人即時救護，
    特增設本條，關於肇事致人死傷而逃逸之處罰規定。」自明
    。如係故意以汽車作為殺人或傷害人之工具，立法者本無對
    於行為人於故意殺人或傷人後，仍留現場對於被害人為即時
    救護之期待，縱行為人嗣後駕車逃離現場，亦僅能論以殺人
    或傷害之罪責，尚難以侵害社會法益之上開公共危險罪相繩
    ，最高法院95年度台上字第4264號判決要旨可資參照。
三、檢察官起訴意指認被告吳家鋆涉犯上揭罪嫌，無非以被告於
    前揭時、地，駕駛該營業小客車頂撞告訴人陳基詮之身體，
    致告訴人受有左膝挫傷之傷害後，逕自駕駛該營業小客車逃
    逸等情，為其所憑之論據。經查，被告於前揭時、地，駕駛
    該營業小客車欲違規左轉往西轉入民族東路之際，為在該處
    執行交通義勇警察勤務之告訴人發覺，告訴人遂上前持指揮
    棒以手勢制止被告駕駛該營業小客車左轉，被告憤而基於傷
    害及妨害公務之犯意，無視告訴人之制止行為，猶駕駛該營
    業小客車向前撞擊告訴人之身體，致告訴人因而受有左膝挫
    傷之傷害，而犯刑法第277條第1項之傷害犯行之事實，業經
    認定如上。是被告既係故意駕車頂撞告訴人身體，致告訴人
    受有身體之傷害，縱其於肇事後逕自駕車逃逸，揆諸上開最
    高法院判決要旨，仍難論以駕駛動力交通工具肇事致人受傷
    而逃逸之罪責。
四、此外，復查無其他積極證據足以證明被告有何駕駛動力交通
    工具肇事致人受傷而逃逸罪嫌，是檢察官所舉事證不足以證
    明被告犯罪，揆諸前揭法律規定及判例意旨，應為被告無罪
    之諭知。
據上論斷，應依刑事訴訟法第299條第1項前段、第301條第1項，
刑法135條、第1項、第277條第1項、第55條、第41條第1 項前段
，刑法施行法第1條之1，判決如主文。
本案經檢察官蒲心智到庭執行職務
中    華    民    國    99    年    12    月    24    日
                  交通法庭  審判長  法  官  彭慶文
                                    法  官  林芳華
                                    法  官  陳思帆
上正本證明與原本無異。
如不服本判決應於收受送達後10日內向本院提出上訴書狀，並應
敘述具體理由；其未敘述上訴理由者，應於上訴期間屆滿後20日
內向本院補提理由書（均須按他造當事人之人數附繕本）「切勿
逕送上級法院」。告訴人或被害人如對於本判決不服者，應具備
理由請求檢察官上訴，其上訴期間之計算係以檢察官收受判決正
本之日期為準。
                                    書記官  許婉如
中    華    民    國    99    年    12    月    24    日
參考法條：
中華民國刑法第135條
（妨害公務執行及職務強制罪）
對於公務員依法執行職務時，施強暴脅迫者，處 3 年以下有期
徒刑、拘役或 3 百元以下罰金。
意圖使公務員執行一定之職務或妨害其依法執行一定之職務或使
公務員辭職，而施強暴脅迫者，亦同。
犯前二項之罪，因而致公務員於死者，處無期徒刑或 7 年以上
有期徒刑；致重傷者，處 3 年以上、 10 年以下有期徒刑。
中華民國刑法第277條
（普通傷害罪）
傷害人之身體或健康者，處 3 年以下有期徒刑、拘役或 1 千元
以下罰金。
犯前項之罪因而致人於死者，處無期徒刑或 7 年以上有期徒刑
；致重傷者，處 3 年以上 10 年以下有期徒刑。

司法院資訊處製作；財團法人民間司法改革基金會備份。
